【裁判字號】    97,易,1300
【裁判日期】    980414
【裁判案由】    詐欺等
【裁判全文】
臺灣高雄地方法院刑事判決          97年度易字第1300號
公  訴  人  臺灣高雄地方法院檢察署檢察官
被      告  丁○○
                    （另案於臺灣高雄第二監獄執行中）
上列被告因詐欺等案件，經檢察官提起公訴（96年度偵字第
14051 號），本院判決如下：
    主  文
丁○○犯行使偽造私文書罪，累犯，處有期徒刑肆月，如易科罰
金，以新臺幣壹仟元折算壹日，減為有期徒刑貳月，如易科罰金
，以新臺幣壹仟元折算壹日。附表所示偽造之「甲○○」署押共
貳枚均沒收。
其他被訴部分無罪。
    事  實
一、丁○○前於民國92年間因搶奪案件，經本院以92年度訴字第
    2520號判處有期徒刑1 年6 月確定，於93年9 月24日縮刑期
    滿執行完畢。詎仍不知悔改，於95年6 月18日上午6 時許至
    95年10月7 日前之某時，以不詳方式取得甲○○所有之身分
    證及健保卡影本後，竟基於偽造文書及意圖為自己不法所有
    之詐欺取財犯意，於95年10月7 日，未經甲○○之同意，持
    上開甲○○所有之身分證及健保卡影本，前往位於高雄縣路
    竹鄉○○路135 號之「明谷電信公司」即台灣大哥大股份有
    限公司（下稱台灣大哥大公司）之特約服務中心，向店員丙○○佯稱受友人甲○○委託申辦行動電話門號，而在門號00
    00000000號行動電話服務申請書上之「申請人欄位」內冒簽
    「甲○○」之署押1 枚，及在前揭行動電話門號之專案同意
    書上之「立同意書人」欄位冒簽「甲○○」署押1 枚後，再
    持向不知情之丙○○行使，由丙○○將上開申請書、同意書
    及證件影本送交台灣大哥大公司，藉此以甲○○名義申請門
    號0000000000號行動電話門號，致台灣大哥大公司人員陷於
    錯誤，誤以為係甲○○本人申辦前揭行動電話門號，因而交
    付MOTOROLA-V188 行動電話1 支及前揭門號之SIM 卡1 枚，
    足生損害於甲○○及台灣大哥大公司對於行動電話用戶管理
    之正確性。嗣經甲○○發覺上開證件遭冒用而報警處理，始
    查悉上情。
二、案經高雄縣政府警察局湖內分局報告臺灣高雄地方法院檢察
    署檢察官偵查起訴。
    理  由
甲、證據能力部分
一、按被告以外之人於審判外之言詞或書面陳述，除法律有規定
    者外，不得作為證據；被告以外之人於偵查中向檢察官所為
    陳述，除顯有不可信之情況者外，得為證據，刑事訴訟法第
    159 條第1 項及159 條之1 第2 項分別定有明文。檢察官於
    偵查中對被告以外之人（包括證人、鑑定人、告訴人、被害
    人及共同被告等）所製作之偵查筆錄，性質上雖屬傳聞證據
    ，惟現階段刑事訴訟法規定檢察官代表國家偵查犯罪、實施
    公訴，依法其有訊問被告、證人及鑑定人之權，而實務運作
    時，檢察官偵查中向被告以外之人所取得之供述證據，原則
    上均能遵守法律規定，不致違法取供，其可信度極高，是被
    告以外之人前於偵查中所為供述，除反對該項供述具有證據
    能力之一方，已釋明「顯有不可信之情況」之理由外，不宜
    以該證人未能於審判中接受他造之反對詰問為由，即遽指該
    證人於偵查中之供述不具證據能力。本件證人甲○○、丙○○於檢察官偵查中所為之證述，被告均未主張並釋明有何不
    可信之情事，上開證人亦未提及檢察官在偵查時有何不法取
    供之情形，應有證據能力。
二、次按被告以外之人於審判外之陳述，雖不符刑事訴訟法第15
    9 條之1 至第159 條之4 之規定，而經當事人於審判程序同
    意作為證據，法院審酌該言詞陳述或書面陳述作成時之情況
    ，認為適當，亦得為證據，當事人、代理人或辯護人於法院
    調查證據時，知有第159 條第1 項不得為證據之情形，而未
    於言詞辯論終結前聲明異議者，視為有前項之同意，刑事訴
    訟法第159 條之5 定有明文。本件證人甲○○、丙○○於警
    詢中所為之證述、門號0000000000號行動電話門號服務申請
    書、專案同意書、高雄縣大寮鄉戶政事務所97年9 月29 日
    大鄉戶字第0970004613號函暨甲○○換領及補領身份證之申
    請書，雖屬被告以外之人於審判外之言詞或書面陳述，然當
    事人於準備程序中對於上開證據方法之證據能力均表示不爭
    執，本院審酌前開審判外之書面陳述於作成時之情況，並無
    違法不當或證明力明顯過低之瑕疵，應得作為證據。
乙、實體部分
壹、有罪部分
一、訊據被告丁○○對上開犯罪事實均坦承不諱，且經證人即被
    害人甲○○、證人丙○○於警詢及偵查中證述明確（見警卷
    第1 至2 、7 至19頁），並有門號0000000000號行動電話門
    號服務申請書、專案同意書、甲○○之身分證正反面影本、
    、中央健康保險局97年10月3 日高屏分局健保高承三字第09
    70028375號函暨甲○○之健保卡申請補發紀錄、高雄縣大寮
    鄉戶政事務所97年9 月29日大鄉戶字第0970004613號函暨甲○○換領及補領身份證之申請書、天緯股份有限公司催繳通
    信費之律師函在卷足憑（見警卷第3 至5 頁，偵卷第18頁，
    院一卷第19至23頁），足認被告前開任意性自白與事實相符
    ，被告犯行堪以認定，應依法論科。
二、核被告丁○○所為，係犯刑法第216 條、第210 條之行使偽
    造私文書罪及同法第339 條第1 項之詐欺取財罪。檢察官起
    訴意旨以，被告在前揭行動電話門號申請書及專案同意書上
    偽造「甲○○」簽名後，交予不知情之丙○○代為向台灣大
    哥大公司申辦前揭門號之行為，係犯刑法第217 條之偽造署
    押罪，然因被告在前揭申請書及同意書上偽造「甲○○」之
    簽名，已使前揭申請書及同意書上所載之文字成為其意思表
    示內容之一部，復將前揭申請書及同意書交予不知情之丙○○代為向台灣大哥大公司申辦門號，乃係持前揭文書向丙○○及台灣大哥大公司行使之行為，應成立刑法第216 條、第
    210 條之行使偽造私文書罪，是檢察官認被告上開行為，係
    犯刑法第217 條之偽造署押罪，容有未洽，惟二者之基礎犯
    罪事實同一，本院自得變更起訴法條逕予審判；另被告因申
    辦前揭行動電話門號，尚取得MOTOROLA-V188 行動電話1 支
    之部分，檢察官漏未論及，併予指明。被告在前揭行動電話
    門號申請書及專案同意書上偽造「甲○○」署押之行為，為
    其偽造私文書之階段行為，不另論罪。被告偽造私文書並持
    以行使，其偽造私文書之低度行為，為行使之高度行為所吸
    收，不另論罪。被告於前揭門號申請書及專案同意書上偽造
    甲○○之簽名後再據以行使，使台灣大哥大公司人員陷於錯
    誤，因而交付MOTOROLA-V188 行動電話1 支及前揭門號之SI
    M 卡1 枚，係以一行為同時犯行使偽造私文書及詐欺取財罪
    名，為想像競合犯，應依刑法第55條之規定，從一重之行使
    偽造私文書罪論處。又被告有事實欄所述之前科紀錄及執行
    情形，此有臺灣高等法院被告前案紀錄表在卷可佐（見本院
    二卷第4 至7 頁），其於有期徒刑執行完畢5 年之內故意再
    犯本件有期徒刑以上之罪，為累犯，應依法加重其刑。爰審
    酌被告擅自冒用甲○○名義申辦行動電話門號，足生損害於
    甲○○及台灣大哥大公司，足見其法治觀念淡薄，誠有可議
    ，且於警詢及偵查中仍飾詞否認，犯後態度不佳，惟念及其
    於本院審理中終究坦承犯行，已見悔意等一切情狀，量處如
    主文所示之刑，併諭知易科罰金之折算標準。另本件被告所
    犯之犯罪時間在96年4 月24日以前，且符合中華民國九十六
    年罪犯減刑條例第2 條第1 項第3 款之規定，爰依法予以減
    刑如主文所示，併諭知易科罰金之折算標準。被告在前揭門
    號申請書之「申請人欄位」及專案同意書之「立同意書人欄
    位」分別偽造之「甲○○」簽名各1 枚，均係被告偽造之署
    押，應依刑法第219 條之規定，不問屬於犯人與否，均宣告
    沒收之。至於前揭門號申請書及同意書雖均為被告偽造之私
    文書，惟因已經被告持以行使交付予台灣大哥大公司，已非
    被告所有之物，自不得宣告沒收，併此敘明。
貳、無罪部分
一、公訴意旨略以：被告丁○○明知甲○○所有之身分證、健保
    卡（係於95年6 月18日上午6 時許，在高雄市前鎮區○○○
    路95號遺失之物）係來路不明之贓物，竟基於收受贓物之犯
    意，於95年6 月18日後某日，向不詳人士收受之，因認被告
    涉犯刑法第349 條第1 項之收受贓物罪嫌云云。
二、按犯罪事實應依證據認定之，無證據不得認定犯罪事實；不
    能證明被告犯罪者，應諭知無罪之判決；又被告或共犯之自
    白，不得作為有罪判決之唯一證據，仍應調查其他必要之證
    據，以察其是否與事實相符，刑事訴訟法第154 條第2 項、
    第301 條第1 項前段、第156 條第2 項分別定有明文。次按
    事實之認定，應憑證據，如未能發現相當證據，或證據不足
    以證明，自不能以推測或擬制之方法，以為裁判基礎。又按
    刑事訴訟法第161 條第1 項之規定：檢察官就被告犯罪事實
    ，應負舉證責任，並指出證明之方法。因此，檢察官對於起
    訴之犯罪事實，應負提出證據及說服之實質舉證責任。倘其
    所提出之證據，不足為被告有罪之積極證明，或其指出證明
    之方法，無從說服法院以形成被告有罪之心證，基於無罪推
    定之原則，自應為被告無罪判決之諭知（最高法院40年臺上
    字第86號、92年臺上字第128 號判例要旨足參）。再按刑事
    訴訟法第156 條第2 項規定之立法目的乃欲以補強證據擔保
    自白之真實性；亦即以補強證據之存在，藉之限制自白在證
    據上之價值。而所謂補強證據，則指除該自白本身外，其他
    足資以證明自白之犯罪事實確具有相當程度真實性之證據而
    言。雖其所補強者，非以事實之全部為必要，但亦須因補強
    證據與自白之相互利用，而足使犯罪事實獲得確信者，始足
    當之（最高法院74年臺覆字第10號判例意旨可參）。
三、公訴人認被告丁○○涉有收受贓物罪嫌，無非係以經證人甲○○、丙○○於警詢及偵查中證述、門號0000000000號行動
    電話門號服務申請書、專案同意書、甲○○之身分證正反面
    影本為其主要論據。
四、訊據被告丁○○雖於本院審理中坦承檢察官所起訴之前揭收
    受贓物之犯行，惟依前揭判決意旨，被告之自白仍須有補強
    證據，以擔保自白之真實性。經查，證人丙○○於警詢時證
    稱：95年10月7 日被告一人持甲○○影印身分證及健保卡前
    往其所開設之通信行，並由被告親自填寫簽名申請契約書等
    語（見警卷第12頁），又被告亦於警詢中供陳：當天伊有問
    丙○○以甲○○影印之身份證及健保卡是否可以申辦行動電
    話，丙○○說可以等語（見警卷第27頁），復於本院準備程
    序中供陳：上開證件不是正本，是影本，要有認識的辦手機
    才好辦等語（見本院二卷第15頁），足見被告當日係持甲○○之身分證及健保卡影本，前往申辦上開行動電話門號。又
    依證人甲○○於警詢中證述其所有之身份證及健保卡於95年
    6 月18日上午6 時許遺失乙情（見警卷第1 至2 頁），自其
    遺失時起至被告持上開證件之影本前往申辦門號之日，已近
    3 月餘，其間上開遺失之證件經多次轉手之可能性甚高，被
    告取得上開證件影本亦有多種可能之方式，尚難遽以被告於
    3 個月後持有上開證件之影本，即認定被告曾持有上開證件
    之正本，且有知其為贓物而收受之犯行。另證人丙○○於警
    詢及偵查中之證述、上開門號申請書、專案同意書及身分證
    正反面影本等，亦僅足證明被告有持上開身分證及健保卡影
    本申辦門號之事實。從而，依上開事證，難認已足資補強被
    告自白之收受贓物犯行確屬真實，是公訴人就上開收受贓物
    犯行所為訴訟上之證明，尚未達到通常一般之人均不會有任
    何懷疑，而得確信被告犯行之真實程度，自無從說服本院形
    成有罪之心證。此外，復查無其他積極證據足認被告確有公
    訴人所指前揭犯行，被告此部分犯罪尚屬不能證明，基於無
    罪推定之原則，即應為被告無罪之諭知。
據上論斷，應依刑事訴訟法第299 條第1 項前段、第300條 、第
301 條第1 項，刑法第216 條、第210 條、第339 條第1 項、第
55條、第21 9條，中華民國九十六年罪犯減刑條例第2 條第1 項
、第7 條，判決如主文。
本案經檢察官乙○○到庭執行職務。
中    華    民    國    98    年    4    月    14     日
                  刑事第十一庭  審判長法  官  黃三友
                                      法  官  陳億芳
                                      法  官  林依蓉
以上正本證明與原本無異。
如不服本判決應於收受送達後10日內向本院提出上訴書狀，並應
敘述具體理由；如未敘述上訴理由者，應於上訴期間屆滿後20日
內向本院補提理由書（均須按他造當事人之人數附繕本）「切勿
逕送上級法院」。
中    華    民    國    98    年    4    月    15     日
                                      書記官  邱靜銘
附錄本件論罪科刑法條：
刑法第210條
偽造、變造私文書，足以生損害於公眾或他人者，處5 年以下有
期徒刑。
刑法第216條
行使第 210 條至第 215 條之文書者，依偽造、變造文書或登載
不實事項或使登載不實事項之規定處斷。
刑法第339條第1項
意圖為自己或第三人不法之所有，以詐術使人將本人或第三人之
物交付者，處5 年以下有期徒刑、拘役或科或併科1 千元以下罰
金。
附表：
┌──┬─────────┬──────────────────┐
│編號│名稱              │說明                                │
├──┼─────────┼──────────────────┤
│ 1  │「甲○○」署押1枚 │台灣大哥大股份有限公司門號0000000000│
│    │                  │號行動電話門號申請書「申請人」欄位中│
├──┼─────────┼──────────────────┤
│ 2  │「甲○○」署押1枚 │台灣大哥大股份有限公司門號0000000000│
│    │                  │號行動電話門號專案同意書「立同意書人│
│    │                  │」欄位中                            │
└──┴─────────┴──────────────────┘


司法院資訊處製作；財團法人民間司法改革基金會備份。
